【裁判字號】    97,台上,5804
【裁判日期】    971114
【裁判案由】    強盜
【裁判全文】
最高法院刑事判決            九十七年度台上字第五八０四號
上  訴  人  甲○○
            乙○○
上列上訴人等因強盜案件，不服台灣高等法院中華民國九十七年
八月二十六日第二審判決（九十七年度上訴字第二九七七號，起
訴案號：台灣桃園地方法院檢察署九十六年度偵字第二七二０六
號），提起上訴，本院判決如下：
    主  文
上訴駁回。
    理  由
按刑事訴訟法第三百七十七條規定，上訴於第三審法院，非以判
決違背法令為理由，不得為之。是提起第三審上訴，應以原判決
違背法令為理由，係屬法定要件。如果上訴理由書狀並未依據卷
內訴訟資料，具體指摘原判決不適用何種法則或如何適用不當，
或所指摘原判決違法情事，顯與法律規定得為第三審上訴理由之
違法情形，不相適合時，均應認其上訴為違背法律上之程式，予
以駁回。本件原判決引用第一審判決之事實、證據〔依憑上訴人
甲○○、乙○○於第一審審理時坦承強盜犯行不諱，核與證人即
被害人劉啟煜、黃長清、吳靜南及李慶發等人於警詢、檢察官訊
問、第一審審理時證述遭強盜之情節相符，復有贓物領據二紙、
監視器翻拍照片二十四張、桃園縣政府警察局大園分局刑案現場
勘察紀錄表、刑事案件證物採驗紀錄表、指認犯罪嫌疑人紀錄表
、內政部警政署刑事警察局民國九十六年十月二十九日刑紋字第
0960162417號鑑驗書（見偵字第二七二０六號卷第四一至四二頁
、第七六至八二頁、第四七頁、第五八頁、第六六頁、第九八至
一０一頁）等證據可稽。〕及理由（分就1.證人劉啟煜有關指認
身高較高者即為持刀強盜伊財物之甲○○，說明應屬誤認之理由
。2.關於劉啟煜所有測速器、身分證、行照等何以非屬認定本件
強盜之財物之理由。3.甲○○、乙○○分就第一審判決附表編號
一、三、四及編號三之犯行不符自首要件之理由。），認定上訴
人等確有如第一審判決事實欄附表編號一至四所載之攜帶兇器強
盜之犯行。並以上訴人等辯稱尚有共同正犯陳政維參與第一審判
決編號一至三之犯行云云，原判決依據證人陳政維及劉啟煜、黃
長清與吳靜南供證，說明並無證據認定陳政維參與附表編號一、
三之犯行，就編號二部分，亦無證據證明陳政維應負強盜正犯責
任，至於是否應負幫助犯（駕車載上訴人離去強盜之現場）責任
，應於檢察官於案件確定後依法偵查（見原判決第六頁）。因而
維持第一審論處上訴人等共同意圖為自己不法之所有，攜帶兇器
，以強暴、脅迫至使不能抗拒，而取他人之物四罪（均為累犯）
罪刑之判決〔其中符合自首部分處有期徒刑七年二月，不符自首
部分處有期徒刑七年六月，並定應執行有期徒刑十四年（甲○○
）、有期徒刑十三年六月（乙○○）〕。已敘述其所憑之證據及
其認定之理由。所為論敘，俱有卷存之證據資料可資覆按，從形
式上觀察，並無判決違背法令之情形存在。上訴意旨略以：(一)、
本件附表編號一之犯行乙○○並未參與，而係陳政維與甲○○所
為，係陳政維駕駛被害人劉啟煜之計程車離去並取走測速器，且
劉啟煜無法指認較矮之另一人，僅因乙○○與甲○○同時查獲，
致有誤認，原審未進一步查明，有調查未盡及判決理由不備之違
法。(二)、編號二強盜黃長清部分，係乙○○與陳政維所犯，上訴
人甲○○並未參與，所以承認係基於義氣及共犯陳政維係現役軍
人，但陳政維前往甲○○家中恐嚇，因此於原審供出陳政維，且
由證人黃長清所稱上訴人等由另一豐田汽車接走之證詞，應認本
件犯罪行為人有三人，原判決僅以由檢察官另行偵辦，仍有應於
審判期日調查之證據未予調查及理由欠備之違法。(三)、同意搜索
，應出於具有同意權限者之真意，且係自願為之，法院對此部分
，遇有爭執時，應於理由詳述審查之結果，否則有理由欠備之違
法。本件（民國九十六年十一月五日下午一時），在沒有取得拘
票，未出示證件之情形下，未經甲○○之同意，進入甲○○之住
處，在等待拘票期間，員警未發現扣押物，任意翻箱倒櫃，並限
制上訴人二人之行動自由，未為任何權利（刑事訴訟法第九十五
條）之告知，對上訴人等偵訊，不時把弄警用槍械，造成莫大壓
力，上訴人二人方自白強盜行為，警員於取得自白後，方認犯罪
嫌疑重大，拘票於同日下午四時始到達現場。依「毒樹毒果理論
」，違法拘捕搜索所取得之證據，有害於公平正義之人權保障，
應予排除，不得作為認定上訴人等犯罪之證據，亦不得依刑事訴
訟法第一百五十八條之四予以權衡，認得以採取云云。按證據之
取捨與證據之證明力如何，均屬事實審法院得自由裁量、判斷之
職權；苟其此項裁量、判斷，並不悖乎通常一般之人日常生活經
驗之定則或論理法則，又於判決內論其何以作此判斷之心證理
由者，即不得任意指摘其為違法，而據為提起第三審上訴之合法
理由。原判決就其如何綜合全部證據資料，判斷上訴人等有前揭
犯行之心證理由，已闡述明晰，所為之論斷，核與證據法則尚無
違背。而刑事訴訟，係以確定國家具體之刑罰權為目的，為保全
證據並確保刑罰之執行，於訴訟程序之進行，固有許實施強制處
分之必要，惟強制處分之搜索、扣押，足以侵害個人之隱私權及
財產權，若為達訴追之目的而漫無限制，許其不擇手段為之，於
人權之保障，自有未周，故基於維持正當法律程序、司法純潔性
及抑止違法偵查之原則，實施刑事訴訟程序之公務員不得任意違
背法定程序實施搜索、扣押；至於違法搜索扣押所取得之證據，
若不分情節，一概以程序違法為由，否定其證據能力，從究明事
實真相之角度而言，亦難謂適當。因此，對於違法搜索所取得之
證據，為兼顧程序正義及發現實體真實，應由法院於個案審理中
，就個人基本人權之保障及社會安全之維護，依比例原則及法益
權衡原則，予以客觀之判斷。1.原判決雖引用第一審判決之證據
及理由認定本件取得之證據有證據能力。然第一審判決先以「該
次拘提、搜索應合於刑事訴訟法第一百三十一條第一項逕行搜索
住宅、第一百三十條附帶搜索之規定」；繼謂「審酌本件被告二
人所為之犯行對被害人所生實害甚大，並權衡被告二人隱私權之
保障，與被告二人所為，對社會治安、公共利益之危害程度，自
應以公共利益為重，且本件員警於將被告二人帶離住處之前既已
取得檢察官核發之搜索票，其法定程序業已完備，如依法定程序
，亦能發現該證據，故本件搜索所得之證物應認有證據能力」。
如果拘提搜索扣押之程序均屬合法，即無權衡原則之適用，第一
審判決就此所為之論述自有判決理由矛盾之違法。2.本件依第一
審判決所記載「調閱被告甲○○之相關資料後至被告甲○○位於
桃園縣中壢市○○路九十七巷九號之住處埋伏監視，然於九十六
年十一月五日準備執行拘提被告甲○○時，發現被告乙○○從被
告甲○○上址開門外出，經比對被告乙○○當天穿著與由附表編
號三案件取得之監視器畫面翻拍照片所示作案歹徒的穿著一樣，
即已懷疑被告乙○○亦有可能涉案，……並詢問甲○○在何處，
經告知甲○○在屋內，遂由乙○○帶同員警至屋內二樓找到甲○
○……」，所為似應屬緊急搜索，應依刑事訴訟法第一百三十一
條之第二項、第三項之規定辦理，本件既未陳報法院是否准予核
備，是否得作為證據，並有權衡原則之適用；再者，第一審判決
復認「本件員警於將被告二人帶離住處之前既已取得檢察官核發
之搜索票，其法定程序業已完備」，然卷內並無檢察官核發之搜
索票（僅有拘票），得否謂於取得拘票之前之進入甲○○住處所
為之留置、詢問等行為，因三小時後取得拘票而得治癒；雖均不
無疑問。3.但依卷內上訴人甲○○、乙○○於第一審審理時坦承
確有強盜犯行，核與證人即被害人劉啟煜、黃長清、吳靜南及李
慶發等人於警詢、檢察官訊問、第一審審理時證述遭強盜之情節
相符，復有上訴人等不爭執證據能力之贓物領據二紙、監視器翻
拍照片二十四張、桃園縣政府警察局大園分局刑案現場勘察紀錄
表、刑事案件證物採驗紀錄表、指認犯罪嫌疑人紀錄表、內政部
警政署刑事警察局九十六年十月二十九日刑紋字第0960162417號
鑑驗書等證據。是縱摒棄前揭扣押筆錄所載證據，仍不影響原判
決綜合全部卷證資料所為之事實認定，自即不得執此再事爭辯，
而據為第三審上訴之合法理由。又我國刑事證據法則不採毒樹果
實理論，而係以權衡理論之相對排除為原則。而刑事訴訟法第一
百五十八條之四權衡原則，供述證據同有其適用。上訴意旨(三)就
此指摘，顯有誤會。另原判決就何以未認定陳政維未參與附表編
號一之犯行，而於附表編號二部分駕車將上訴人等載離犯罪現場
，已於判決理由內敘明，自無上訴意旨所指調查未盡及判決理由
不備之違法。其餘上訴意旨係就原審採證認事職權之適法行使，
及判決內已明白論斷之事項暨無關犯罪事實之枝節問題，徒憑己
見砌詞指摘，並為單純事實上之爭執，均與法律規定得為第三審
上訴理由之違法情形，不相適合，其上訴為違背法律上之程式，
應予駁回。
據上論結，應依刑事訴訟法第三百九十五條前段，判決如主文。
中    華    民    國  九十七  年   十一   月   十四   日
                      最高法院刑事第六庭
                          審判長法官  洪  清  江
                                法官  韓  金  秀
                                法官  林  勤  純
                                法官  李  錦  樑
                                法官  陳  國  文
      本件正本證明與原本無異
                                      書  記  官
中    華    民    國  九十七  年   十一   月  二十五  日
                                                      Ｅ


司法院資訊處製作；財團法人民間司法改革基金會備份。
